【裁判字號】    89,訴,452
【裁判日期】    890525
【裁判案由】    毒品危害防制條例
【裁判全文】
臺灣高雄地方法院刑事判決                          八十九年度訴字第四五二號
    公  訴  人  臺灣高雄地方法院檢察署檢察官
    被      告  甲○○
右列被告因違反毒品危害防制條例案件，茲經檢察官提起公訴（八十九年度毒偵字第
二七八號），本院判決如左：
    主    文
甲○○連續施用第一級毒品，累犯，處有期徒刑壹年，扣案之海洛因（驗後淨重零點
零肆公克）、注射針筒一支，均沒收銷燬之；又連續施用第二級毒品，累犯，處有期
徒刑陸月。應執行有期徒刑壹年肆月，扣案之海洛因（驗後淨重零點零肆公克）、注
射針筒一支，均沒收銷燬之。
    事    實
一、甲○○前於八十四年間曾因二次違反麻醉藥品管理條例案件，分別經本院判處有
    期徒刑三月及六月，如易科罰金均以三百元折算一日確定，並分別於八十四年七
    月十四日、八十五年七月十六日，均以易科罰金執行完畢。其於毒品危害防制條
    例施行後之八十七年間，復因施用毒品案件，經臺灣高雄地方法院檢察署檢察官
    聲請本院以八十七年度毒聲字第一０四九號裁定送勒戒處所觀察、勒戒後，認無
    繼續施用毒品之傾向，業經臺灣高雄地方法院檢察署檢察官於八十七年八月一日
    以八十七年度偵字第一五０四二、一五０００號不起訴處分確定在案。詎其明知
    海洛因及安非他命業經公告列為毒品防害防制條例第二條第二項之第一級及第二
    級毒品，均不得非法持有、施用，竟猶不知悔改，仍各別基於施用第一級毒品海
    洛因、第二級毒品安非他命之概括犯意，自八十八年年底某不詳時間起至八十八
    年十二月三十一日止，連續於前揭時日內，先後在高雄縣大寮鄉○○村○○街廿
    八號住處及姓名年籍不詳友人之車上等處，將第一級毒品海洛因滲入注射針筒內
    注射於身體之方式，第二級毒品安非他命則置放在鋁紙上，下用火燒烤加熱後再
    吸食其霧化氣體之方式，分別施用第一級毒品海洛因及第二級毒品安非他命多次
    。嗣於八十八年十二月三十一日二十三時三十分許，在高雄縣大寮鄉○○街路段
    為警查獲，並扣得第一級毒品海洛因（驗後淨重０‧０四公克）及注射針筒一支
    ，經臺灣高雄地方法院檢察署檢察官聲請本院以八十九年度毒聲字第九號裁定送
勒戒處所觀察、勒戒後，認有繼續施用毒品傾向，再經臺灣高雄地方法院檢察署
    檢察官聲請本院以八十九年毒聲字第七一三號裁定令入戒治處所施以強制戒治。
二、案經高雄縣警察局林園分局報請臺灣高雄地方法院檢察署檢察官偵查起訴。
    理    由
一、右揭事實，業據被告甲○○於警、偵訊及本院審理時，坦承不諱，並有第一級毒
    品海洛因（驗後淨重０‧０四公克）及注射針筒一支扣案足資佐證。而被告於八
    十八年十二月三十一日遭警查獲後，經臺灣高雄地方法院檢察署檢察官聲請本院
    以八十九年度毒聲字第九號裁定送台灣高雄看守所附設勒戒處所觀察、勒戒時，
    經該勒戒所採其尿液送檢驗結果，檢出鴉片（嗎啡）及甲基安非他命均呈陽性反
    應，亦該所受勒戒人尿液檢驗報告表一份附卷可稽，另查獲時自被告身上起出疑
    為海洛因之白粉（驗後淨重０‧０四公克）及注射針筒一支，經分別送請法務部
    調查局、高雄醫院附設中和紀念醫院檢驗結果，白粉確係第一級毒品海洛因無誤
    ，注射針筒亦有海洛因反應等情，復有法務部調查局八十九年二月十六日（８９
    ）000000000號鑑定通知書影本一紙及高雄醫院附設中和紀念醫院八十
    九年三月七日編號Ｂ0000000號檢驗報告單一紙附卷可按。又被告前於八
    十七年間，因施用毒品案件，經臺灣高雄地方法院檢察署檢察官聲請本院以八十
    七年度毒聲字第一０四九號裁定送勒戒處所觀察、勒戒後，認無繼續施用毒品之
    傾向，業經臺灣高雄地方法院檢察署檢察官於八十七年八月一日以八十七年度偵
    字第一五０四二、一五０００號不起訴處分確定在案等事實，有上開不起訴處分
    書、台灣高等法院被告全國前案記錄表、臺灣高雄地方法院檢察署刑案資料查註
    記錄表各一份在卷可稽。其於五年內再犯毒品危害防制條例第十條第一項、第二
    項之罪，經本院以八十九年度毒聲字第九號裁定送勒戒處所觀察、勒戒後，認有
    繼續施用毒品傾向，亦有該所八十九年一月十二日高所坤戒勒字第八五號函附證
    明書一紙在卷可憑，其業經臺灣高雄地方法院檢察署聲請本院以八十九年度毒聲
    字第七一三號裁定令入戒治處所施以強制戒治，亦有本院被告院內索引卡紀錄表
    可參。被告自白核與事實相符，其連續施用第一級毒品海洛因、第二級毒品安非
    他命，事證明確，犯行洵堪認定。
二、按毒品危害防制條例第十條規定，施用第一級、第二級毒品之罪者，檢察官應先
    將被告送勒戒處所觀察、勒戒，經觀察、勒戒後，認無繼續施用毒品傾向者，應
    由檢察官為不起訴處分之裁定。依此為不起訴處分後，五年內再犯第十條施用第
    一級、第二級毒品之罪，經觀察、勒戒後，認有繼續施用毒品之傾向，則不適用
    前開規定，此觀諸毒品危害防制條例第二十條第一項、第二項前段、第三項前段
    規定自明。被告既已因施用毒品案件，經送勒戒處所觀察、勒戒後，認無繼續施
    用毒品傾向，而為不起訴處分在案，其於五年內再度施用毒品，再經觀察、勒戒
    後，認有繼續施用毒品之傾向，核其所為，係犯毒品危害防制條例第十條第一項
    之施用第一級毒品罪及同條第二項之施用第二級毒品罪。至被告施用第一級、第
    二級毒品時持有第一級毒品海洛因、第二級毒品安非他命之低度行為分別應為施
    用第一級、第二級毒品之高度行為所吸收，均不另論罪。被告分別先後多次施用
    第一級毒品海洛因、第二級毒品安非他命之行為，均時間緊接，且反覆為之，所
    犯又分別係同一罪名之罪，顯均係基於概括犯意為之，均應依連續犯規定論以一
    罪，並均加重其刑。公訴人起訴事實就被告施用安非他命部分，雖僅敘及被告於
    八十八年十二月三十一日二十三時三十分許或回溯二十四小時內之某時，在不詳
    地點施用第二級毒品安非他命一次之犯行，然經本院審理結果，被告除該次犯行
    外，尚有多次施用安非他命之犯行，而此部分之犯行與公訴人起訴之犯罪事實既
    具連續犯裁判上一罪關係，應為起訴效力所及，自在本院所得審理之範圍，附此
    敘明。又被告所犯施用第一級毒品及施用第二級毒品罪二罪之間，犯意各別，行
    為互殊，應予分論併罰。被告前於八十四年間曾因二次違反麻醉藥品管理條例案
    件，分別經本院判處有期徒刑三月及六月，如易科罰金均以三百元折算一日確定
    ，並分別於八十四年七月十四日、八十五年七月十六日，均以易科罰金執行完畢
    ，此有台灣高雄地方法院檢察署刑案資料查註紀錄表及台灣高等法院被告全國前
    案記錄表各一份在卷可按，其前受有期徒刑執行完畢後，五年內再犯本件有期徒
    刑以上之罪，為累犯，均應依刑法第四十七條規定加重其刑。爰審酌被告於毒品
    危害防制條例施行前即有施用毒品之不良素行，已如前述，其於毒品危害條例施
    行後復因施用毒品，經檢察官依初次勒戒、觀察結果，以無繼續施用傾向為不起
    訴處分確定後，仍未戒絕毒品，再犯相同之罪，顯見其無悔改之意，有失政府制
    定毒品危害防制條例之立法美意，本不宜寬貸，惟念其施用毒品乃自戕一己之身
    體健康，尚未害及他人，且其犯後已坦承犯行，態度良好等一切情狀，就其所犯
    上開兩罪分別量處如主文所示之刑，並定其應執行之刑，以資懲儆。至於扣案之
    海洛因（驗後淨重０‧０四公克），係屬毒品危害防制條例第二條第二項第一款
    所稱之第一級毒品，有法務部調查局八十九年二月十六日（８９）000000
    000號鑑定通知書影本一紙在卷可按，另扣案之注射針筒一支，經送請高雄醫
    院附設中和紀念醫院檢驗結果，含有海洛因殘渣，亦有高雄醫院附設中和紀念醫
    院八十九年三月七日編號Ｂ0000000號檢驗報告單一紙附卷足參，其上之
    海洛因殘渣已無從與該注射針筒分析玻璃，均應視同毒品，爰依毒品危害防制條
    例第十八條第一項前段規定，不問屬於犯人與否，均宣告沒收並銷燬之。至於鑑
    定後耗損之毒品，既已滅失，即毋庸為沒收並銷燬之宣告，附此敘明。
據上論斷，應依刑事訴訟法第二百九十九條第一項前段，毒品危害防制條例第十條第
一項、第二項、第二十條第三項，第十八條第一項前段，刑法第十一條、第五十六條
、第四十七條、第五十一條第五款，判決如主文。
中      華      民國    八十九    年      五      月    二十五    日
                                台灣高雄地方法院刑事庭
                                      法  官  陳淑卿
右正本證明與原本無異。
如不服本判決，應於判決送達後十日內，向本院提出上訴狀。
                                      書記官  陳朝宗
中      華      民      國    八十九    年      五      月    二十五    日
附錄本案論罪科刑法條：
毒品危害防制條例第十條：
  施用第一級毒品者，處六月以上五年以下有期徒刑。
  施用第二級毒品者，處三年以下有期徒刑。


司法院資訊處製作；財團法人民間司法改革基金會備份。
